【裁判字號】    89,上訴,296
【裁判日期】    890322
【裁判案由】    誣告
【裁判全文】
臺灣高等法院刑事判決                            八十九年度上訴字第二九六號
    上  訴  人  臺灣臺北地方法院檢察署檢察官
    被      告  甲○○
    選任辯護人  張迺良
    選任辯護人  謝宗翰
右上訴人因被告誣告案件，不服臺灣台北地方法院八十八年度訴字第一五七六號，中
華民國八十八年十二月十六日第一審判決 (起訴案號：臺灣台北地方法院檢察署八十
八年度偵字第六○○五號)提起上訴，本院判決如左：
    主  文
上訴駁回。
    理  由
一、本案經本院審理結果，認第一審判決對被告甲○○為無罪之諭知，核無不當，應
    予維持，並引用第一審判決書記載之證據及理由如附件。
二、檢察官上訴意旨略以：告訴人乙○○係依最高法院八十二年台上字第七○六號甲
    ○○自訴朱哲彥等人侵占案（二審判決為本院八十一年度上更一字第三七三號判
    決）判決書之理由中認定「被告在七十九年五月二十二日未得許登宮之同意即將
    許登宮名下之華夏公司股票三百萬股賣出，其後被告並有承諾願意以南港公司股
    票六十二萬股抵償，因被告無該六十二萬股之股票，乃請朱哲彥向郭聰義商借三
    十一萬股南港股票」等情來刊登被告確有盜賣他人股票，並無誹謗被告之故意，
    此並有台灣台北地方法院八十七年自字第一八四號刑事判決及本院八十七年上易
    字第二六六三號判決為証，於此，被告當甚明白告訴人所代表之長榮航空公司登
    報說明，並無誹謗之意，被告竟仍指訴告訴人為誹謗，則告訴人應有誣告之故意
    。上開認定被告有盜賣許登宮股票之判決，雖僅於判決理由中敘明，且甲○○非
    該案之被告，但該理由之認定，亦應有確定力，而許登宮因已獲得甲○○之賠償
    ，故未對甲○○提出盜賣股票之告訴，自不得以此即謂被告無誹謗告訴人之故意
    云云。
三、按刑法第一百六十九條第一項之誣告罪，以行為人明知所訴虛偽為其構成要件，
    若行為人主觀上欠缺此明知，認為所訴事實確有嫌疑時，自不能構成刑法之誣告
    罪責。查，被告自訴第三人朱哲彥侵占等案時，本院固於八十一年上更一字第三
    七三號判決書中記載該案之被告朱哲彥等表示該案自訴人甲○○有盜賣許登宮之
    股票，且經許登宮本人於另案中証稱明確，因而認定該案被告朱哲彥等人所辯該
    案自訴人甲○○有盜賣許登宮股票一節為可採信（詳偵卷第七十三頁判決內容）
    但查，該判決於理由中採信該案被告朱哲彥之辯解，僅屬該判決之判決理由，並
    不能發生確定該案自訴人即本案被告甲○○確有盜賣第三人許登宮股票之事實。
    且依告訴人及其代理人於本院調查時供稱：「被告甲○○原係証券公司之營業員
    ，同時替第三人即人稱林口許之許登宮及人稱益航陳之陳福誠操作股票並替伊二
    人作丙種墊款，因甲○○與陳福誠二人間有債務糾紛，甲○○以為許登宮與陳福
    誠乃同一夥之人，所以甲○○才將許登宮為向甲○○借款而質押在甲○○處之華
    夏股票斷頭，又因許登宮係借錢來炒作南港股票，所以甲○○才會答應許登宮改
    返還以南港之股票」等語（詳本院八十九年二月十四日調查筆錄）雖被告甲○○
    對告訴人所稱「擅自賣掉許登宮質押之華夏股票」云云，堅決否認，但依告訴代
    理人上開所述內容可知，縱認告訴人上開所述內容為真，被告甲○○亦係因主觀
    上認為與其有債務糾紛之陳福誠與許登宮係同夥之人，才因此決定賣掉許登宮股
    票作抵，核其主觀上已無「為自己不法所有」之盜賣行為主觀犯意，當甚明確，
    故被告甲○○於主觀上並無「明知自己是盜賣許登宮股票之犯罪人」之認知，此
    亦不因本院八十一年度上更一字第三七三號判決理由中不採信甲○○之主張而有
    所不同。故於甲○○之主觀上，認為其並無盜賣他人股票之事實，凡任何人於未
    取得確切之証據或有確定力之依據前，均不得對外公開主張甲○○有盜賣許登宮
    之股票，否則即有妨害甲○○名譽之情事，核此乃正常合理之保護自己名譽之主
    張，告訴人雖引用本院另案判決之理由，謂被告確有盜賣許登宮之股票云云，故
    難認有何誹謗之故意，但不得據此即謂被告甲○○明知自己確有盜賣許登宮之股
    票，亦不得進而認被告主張其未盜賣股票乃虛構事實。從而被告對本件登報表示
    「甲○○有盜賣許登宮股票」之告訴人提出誹謗告訴，核即難認係捏造事實之誣
    告行為。上訴人之上開上訴非有理由，應予駁回。
據上論結，應依刑事訴訟法第三百七十三條、第三百六十八條，判決如主文。
本案經檢察官劉靜婉到庭執行職務。
中    華    民    國   八十九   年      三        月        二十二      日
                            臺灣高等法院刑事第十五庭
                                審判長法  官  劉  叡  輝
       法  官  林  勤  純
                                      法  官  黃  瑞  華
右正本證明與原本無異。
如不服本判決應於收受送達後十日內向本院提出上訴書狀，其未敘述上訴之理由者並
得於提起上訴後十日內向本院補提理由書（均須按他造當事人之人數附繕本）。
                                      書記官  秦  仲  芳
中    華    民    國   八十九   年      三        月        二十四      日


司法院資訊處製作；財團法人民間司法改革基金會備份。
